臺灣臺東地方法院刑事判決
110年度易字第201號
公  訴  人  臺灣臺東地方檢察署檢察官
被      告  謝文曄


上列被告因違反槍砲彈藥刀械管制條例案件，經檢察官提起公訴
（110年度偵字第1862號），本院判決如下：
    主  文
謝文曄無罪。
扣案之武士刀壹把沒收。
    理  由
一、公訴意旨略以：被告謝文曄明知武士刀係槍砲彈藥刀械管制
    條例第4條第1項第3款所列管禁止持有之刀械，非經主管機
    關許可不得持有，竟基於未經許可持有刀械之犯意，於民國
    110年5月5日至110年5月6日深夜某時許間，在臺東縣○○市○○
    街000號或136號，取得單刃已開鋒之武士刀1把（下稱：武
    士刀），即未經許可持有之。嗣經警另案於民國110年5月6
    日6時57分許，持搜索票前往其位於臺東縣○○市○○路000巷00
    號之住處搜索，而在其所使用並停放在該址住處之車牌號碼
    0000-00號自用小貨車駕駛座後方查獲並扣得前開武士刀1把
    ，始悉上情，因認被告涉犯違反槍砲彈藥刀械管制條例第14
    條第3項之未經許可持有刀械罪嫌等語。
二、按犯罪事實應依證據認定之，無證據不得認定其犯罪事實；
    不能證明被告犯罪者，應諭知無罪之判決，刑事訴訟法第15
    4條第2項、第301條第1項分別定有明文。次按事實之認定，
    應憑證據，如未能發現相當證據，或證據不足以證明，自不
    能以推測或擬制之方法，為裁判基礎；且認定犯罪事實，所
    憑之證據，無論直接或間接證據，其為訴訟上之證明，須於
    通常一般之人均不致有所懷疑，而得確信其為真實之程序者
    ，始得據之為有罪之認定，倘其證明尚未達到此一程度，而
    有合理性懷疑之存在時，即無從為有罪之認定。
三、公訴人認被告涉犯如公訴意旨所載之違反槍砲彈藥刀械管制
    條例第14條第3項之未經許可持有刀械罪，無非係以被告於
    警詢及偵查中之供述、本院110年聲搜字第110號搜索票影本
    、臺東縣警察局臺東分局搜索扣押筆錄、扣押物品目錄表、
    臺東縣警察局刀械鑑驗小組紀錄表各1份、現場及扣案物照
    片11張、扣案之武士刀1把(偵卷第11至17、21至27、33至37
    、41至46、85至89頁，交查卷第9至12頁)等證據為其主要論
    據。
四、訊據被告固坦承有於110年5月6日經警搜索時，在其所使用
    之車牌號碼0000-00號自用小貨車駕駛座後方發現扣案之武
    士刀1把乙情，惟堅詞否認有何犯未經許可持有刀械罪之犯
    行，被告辯稱：110年5月5日應林參天之委託，並偕同陳聖
    智一同至臺東縣○○市○○街000號或136號進行屋內清除時，拾
    獲武士刀1把，惟該日伊清除至110年5月6日深夜，尚不及將
    該武士刀載至資源回收場丟棄，並無持有該武士刀之主觀意
    圖，是伊並無有何涉犯未經許可持有刀械罪犯行等語。經查
    ：
(一)被告於110年5月5日應證人林參天之委託，並偕同證人陳聖
    智一同至銀川街126號或136號進行屋內清除而拾獲扣案之武
    士刀，該武士刀之刀刃長約42.2公分、刀柄長約21.5公分，
    單刃開鋒，屬「槍砲彈藥刀械管制條例」列管之刀械，被告
    另案經承辦員警於110年5月6日清晨6時57分至同日8時進行
    搜索，並在車牌號碼0000-00號自用小貨車駕駛座後方扣得
    之武士刀1把等情，業據被告於警詢、偵查及本院審理中均
    坦承不諱（偵卷第11至17頁，交查卷第9至12頁，本院卷第2
    15至242頁），核與證人林參天、陳聖智於本院審理中之證
    述相符（本院卷第218至236頁），並有前揭臺東縣警察局臺
    東分局搜索扣押筆錄、扣押物品目錄表、臺東縣警察局110
    年5月18日東警保字第1100020717號函附之刀械鑑驗小組紀
    錄表各1份在卷可佐，此部分事實首堪認定。
(二)按槍砲彈藥刀械管制條例所謂之「持有」，係指行為人將該
    條例所指之各式槍砲、彈藥、刀械、及主要組成零件，置於
    自己實力支配下之狀態而言；必須行為人主觀上對該等物品
    有執持占有之意思，客觀上並已將之置於自己實力得為支配
    之狀態，始足當之。如僅係偶然短暫經手，主觀上欠缺為自
    己執持占有之意思，客觀上亦無將之置於自己實力支配下之
    狀態，自與應評價為犯罪行為之「持有」有別（最高法院98
    年台上第2366號刑事判決、98年台上第854 號刑事判決意旨
    足資參照）。
(三)被告辯稱：110年5月5日伊於銀川街進行清掃屋內雜物時，
    即有發現該武士刀，並於清掃整理到一半時，有告知林參天
    有尋獲刀械，並請示林參天應如何處理，其告知伊將之回收
    即可，惟當日伊工作結束時，已為110年5月6日深夜，是伊
    便將該武士刀置放於駕駛座後方，待資源回收廠營業時，再
    為丟棄回收等語，此部分核與證人林參天於審理中證稱：謝
    文曄於110年5月6日深夜1時，當面至伊住所處告知其清掃進
    度，斯時其即有告知伊於屋內拾獲1把黑色之武士刀，約2尺
    左右，惟不確定是否即為扣案之那1把，但是十分相似，伊
    便告知其將該武士刀回收即可（本院卷第219至228頁）等語
    、證人陳聖智於審理中之證稱：是日伊與謝文曄一同至銀川
    街進行房屋清掃工作，伊有目睹其將刀械置放於其使用之車
    輛上（本院卷第229至236頁）等語均相符。又證人陳聖智於
    審判中證稱：伊會為該屋清掃之工作，乃係因抱持「尋寶」
    之心態，看是否拾得有價值之物，且根據伊從事資源回收之
    經驗，扣案之武士刀並無價值，此類刀械伊會將之回收，且
    一般回收站亦不會營業到三更半夜（本院卷第229至236頁）
    等語，是以該武士刀顯與「有價值之骨董或刀械」有別，是
    可排除被告係因「扣案之武士刀具有價值」而將之持有之動
    機，而卷內亦無證據顯示被告主觀上有何其他將該武士刀據
    為己有之動機或目的，再者被告拾獲武士刀之時間為110年5
    月6日深夜，而為警查獲時為同日清晨6時57分許，衡情本院
    實殊難想像，有何資源回收場營業至深夜而可期待被告於斯
    時拾獲武士刀即可逕將該武士刀運至資源回收場丟棄之可能
    ，是被告前揭所辯「是因清掃銀川街房屋而拾獲武士刀1把
    ，且準備將之丟棄回收」等語，堪信為真。
(四)至於檢察官雖以：被告武士刀置放於駕駛座後方而並非同其
    餘待回收物置放於後車斗，而認被告有持有武士刀之主觀犯
    意云云。然每人收納物品以及將之分類擺放之習慣有別，實
    難逕以「將拾獲之物品置放於駕駛座後方」之客觀事實，即
    可以之推論被告主觀上有將之據為己有之意，況被告辯稱：
    會將所拾獲之武士刀特別置放於駕駛座後方，而非與其餘待
    回收物一同置放於後車斗內，乃係因武士刀顯具有危險性之
    物品，將之獨立收納於駕駛座後方，當可避免家中小孩因玩
    弄後車斗之物品而受傷等語，被告前揭所辯，亦合乎常情，
    且與生活經驗並無顯然之扞格。是檢察官以此推論被告主觀
    上有持有武士刀之犯意云云，實稍嫌速斷，附此敘明。
(五)是以被告乃係因接受證人林參天之託，始至銀川街進行房屋
    清掃而拾獲武士刀1把，故縱然扣案之武士刀於扣案時確置
    放於被告所使用之車輛駕駛座後方，然該期間短暫，且只一
    次性，待資源回收廠營業時，即將之丟棄，揆諸上開最高法
    院刑事判決意旨，被告客觀上核符偶然短暫經手之情，且主
    觀上欲將之丟棄。從而被告無論是主觀或客觀上，均難以該
    當槍砲彈藥刀械管制條例第14條第3項所定之「持有」要件
    。
五、綜上所述，本院依卷內相關積極證據調查結果，尚不足形成
    被告確有如公訴意旨所載之未經許可持有刀械罪之確信。是
    既難以證明被告確有公訴意旨所載之犯罪事實及罪名，依「
    罪證有疑、利於被告」之證據法則，即不得任意以推測或擬
    制之方法，遽為其不利之認定，是揆諸首揭法條規定及說明
    ，自應為被告無罪之諭知。
六、按違禁物，不問屬於犯罪行為人與否，沒收之，刑法第38條
    第1 項定有明文。查扣案之武士刀1把，屬違禁物，應依刑
    法第38條第1項規定宣告沒收。
據上論斷，應依刑事訴訟法第301條第1項，第38條第1項，判決
如主文。
本案經檢察官謝慧中提起公訴，檢察官馮興儒到庭執行職務。
中　　華　　民　　國　　111 　年　　7 　　月　　22　　日
                  刑事第一庭  法  官  蔡政晏
以上正本證明與原本無異。
如不服本判決應於收受送達後20日內向本院提出上訴書狀，並應
敘述具體理由；其未敘述上訴理由者，應於上訴期間屆滿後20日
內向本院補提理由書（均須按他造當事人之人數附繕本）。「切
勿逕送上級法院」。
中　　華　　民　　國　　111 　年　　7 　　月　　22　　日
                              書記官  林慧芬